【裁判字號】    99,交聲,132
【裁判日期】    990129
【裁判案由】    違反道路交通管理處罰條例聲明異議
【裁判全文】
臺灣臺北地方法院交通事件裁定         99年度交聲字第132號
原處分機關  交通部公路總局臺北區監理所板橋監理站
異  議  人  甲○○
即受處分人
上列異議人即受處分人因違反道路交通管理處罰條例案件，對於
交通部公路總局臺北區監理所板橋監理站民國95年6 月30日所為
板監裁字第裁41-1A0000000號處分（原處分案號：臺北市政府交
通局北市交停字第1A0000000 號），聲明異議，本院裁定如下：
    主  文
異議駁回。
    理  由
一、本件異議人即受處分人聲明異議意旨略以：臺北市政府交通
    局交通助理員楊陽榮舉發伊於民國93年9 月10日上午11時30
    分許，將車牌號碼CEG-433 號重型機車停放在臺北市○○街
    19號汽車停車格內，違反道路交通管理處罰條例第56條第1
    項第9 款規定，嗣因伊未於應到案日期93年10月16日前到案
    聽候裁決，經交通部公路總局臺北區監理所板橋監理站於95
    年6 月30日裁罰新臺幣（下同）1 千2 百元，裁決書於95年
    6 月30日送達伊位於臺北市○○區○○路144 巷4 弄40號10
    樓住所時，由大樓管理員華志超代為簽收，惟華志超已於95
    年9 月初離職，為辦理交接工作，故該份裁決書未送達伊本
    人，請查明事實並更正罰款理由及金額云云。
二、按受處分人不服道路交通管理處罰條例第8 條主管機關所為
    之處罰，得於接到裁決書之翌日起20日內，向管轄地方法院
    聲明異議，道路交通管理處罰條例第87條第1 項定有明文。
    又按交通法庭認聲明異議不合法律上之程式或其異議權已經
    喪失者，應以裁定駁回之，但其不合法律上之程式可補正者
    ，應先定期命為補正，逾期不補正者，即予駁回，道路交通
    案件處理辦法第18條亦有明文。
三、再按處理違反道路交通管理事件，有關文書送達之程序，依
    行政程序法之規定，此據違反道路交通管理事件統一裁罰標
    準及處理細則第5 條定有明文，故應依行政程序法第72條第
    1 項前段：「送達，於應受送達人之住居所、事務所或營業
    所為之」定其送達程序。再者，行政程序法第73條第1 項規
    定：「於應送達處所不獲會晤應受送達人時，得將文書付與
    有辨別事理能力之同居人、受僱人或應送達處所之接收郵件
    人員」有明文可資參照。經查，本件原處分機關交通部公路
    總局臺北區監理所板橋監理站係於95年6 月30日為裁決處分
    ，於同日送達受處分人甲○○之戶籍地即臺北市○○區○○
    路144 巷4 弄40號10樓，經受處分人之受僱人蓋章簽收無誤
    ，此有原處分機關之裁決書、送達證書及公務電話記錄各1
    份在卷足稽。基此核與行政程序法第72條第1 項前段、第73
    條第1 項之送達程序相符。從而，依照前揭法條規定，原處
    分之裁決書應於95年6 月30日即生送達效力，受處分人應於
    95年7 月19日前聲明異議，始為適法。惟受處分人遲至99年
    1 月19日始向原處分機關具狀請求查明事實，有聲明異議狀
    之收文戳附卷足憑，應認受處分人已逾聲明異議之20日不變
    期間。至於受處分人雖以前揭情詞置辯，然華志超受僱於大
    樓管理委員會之期間，本有權利代大樓住戶收受文書，故華
    志超於95年6 月30日代受處分人蓋章收受本件裁決書，自應
    認為合法送達於受處分人本人。縱華志超於95年9 月初離職
    一事屬實，亦不足以推翻其於95年6 月30日代受處分人收受
    文書之效力。何況，華志超於95年6 月30日收受本件裁決書
    至其於95年9 月初離職，時隔2 月餘，於此期間華志超均未
    將本件裁決書轉交受處分人？實難遽信。從而，受處分人不
    得僅憑伊與受僱人華志超間之內部關係，主張本件裁決書之
    送達不生效力。綜上，揆諸前開道路交通管理處罰條例第87
    條第1 項、道路交通案件處理辦法第18條之規定，本件異議
    程序自非適法，且依其情形無從補正，應逕予駁回。
四、據上論斷，依道路交通案件處理辦法第18條，裁定如主文。
中    華    民    國    99    年    1     月    29    日
                  交通法庭  法  官  林晏如
上正本與原本無異。
如不服本裁定，應於送達後5 日內向本院提出抗告狀。
                            書記官  楊盈茹
中    華    民    國    99    年    2     月    1     日

司法院資訊處製作；財團法人民間司法改革基金會備份。
